臺灣苗栗地方法院刑事判決　　　　　　　　　　　　　　九十三年度交訴字第五號
　　公　訴　人　臺灣苗栗地方法院檢察署檢察官
　　被　　　告　甲○○
右列被告因公共危險案件，經檢察官提起公訴（九十二年度偵字第三一三六號），本
院依簡式審判程序審理，判決如左：
    主  文
甲○○服用酒類，不能安全駕駛動力交通工具而駕駛，處有期徒刑參月；又駕駛動力
交通工具肇事，致人傷害而逃逸，處有期徒刑捌月；應執行有期徒刑拾月。緩刑參年
，緩刑期間，付保護管束。
被訴過失傷害部分，公訴不受理。
    事  實
一、甲○○明知飲用酒類後不能駕駛動力交通工具，仍於民國九十二年五月二十五日
　　上午，在其苗栗縣三義鄉○○村○○路三○七巷七十九號之住處飲用藥酒等酒類
　　後，已達不能安全駕駛動力交通工具之程度，竟仍於同日下午三時三十分許，執
　　意駕駛車號六Ｈ─三八七二號自用小客車前往苗栗縣銅鑼鄉中平村十三鄰一六九
    之三號之「二五八餐廳」，嗣於同日下午三時四十分許，途經苗栗縣銅鑼鄉○○
    路與平陽路口處時，本應注意車前狀況，且依當時情形並無不能注意之情事，竟
    因不勝酒力而疏未注意車前狀況，致煞停不及撞擊前方由乙○○所駕駛之六Ｎ─
    七一六八號自用小客車之正後方，造成乙○○車輛失控衝向前方，而在中正路與
    一二八縣道之交岔路口，與吳聲偉所駕駛之Ｑ九─二二七三號自用小客車發生碰
    撞，先後二次撞擊撞造成乙○○受有上背及下背肌腱炎拉傷之傷害（涉犯過失傷
    害部分業經告訴人乙○○撤回告訴）。甲○○於車禍肇事後，明知車禍肇事致人
    受傷，竟未下車查看施以必要之救護，反而駛離現場而逃逸。嗣經警到場處理後
    ，始循線於同日下午四時四十分許，在上揭「二五八餐廳」外發現肇事之車輛，
    而於店內尋得甲○○，並經警測得甲○○呼氣酒精濃度測定值高達每公升一點八
    四毫克而查獲。
二、案經苗栗縣警察局苗栗分局報請臺灣苗栗地方法院檢察署檢察官偵查起訴。
    理  由
壹、有罪部分：
一、程序方面：
    本件被告甲○○所犯為刑法第一百八十五條之三及同法第一百八十五條之四之罪
    ，核屬刑事訴訟法第二百七十三條之一第一項所定死刑、無期徒刑、最輕本刑為
    三年以上有期徒刑以外之罪，亦非高等法院管轄之第一審案件，而被告於本院行
    準備程序中就被訴事實為有罪之陳述，經告知被告簡式審判程序之旨並聽取當事
    人意見後，經本院合議庭認合於刑事訴訟法第二百七十三條之一之規定，裁定由
    受命法官獨任進行簡式審判程序，合先敘明。
二、認定犯罪事實所根據的證據及理由：
    (一)被告甲○○於本院審理中自白前揭酒醉駕車及肇事逃逸之犯行。
    (二)據證人即被害人乙○○、吳聲偉於警詢、偵查時證述車禍經過情節明確。
    (三)並有道路交通事故現場圖、刑法第一百八十五條之三測試觀察紀錄表、舉發違
      反道路交通管理事件通知單、車損及現場照片七張、中英醫院診斷證明書等各
      一份附卷可佐（見偵卷第十一至十七頁、第三十九頁）。
    (四)而被告肇事後，經警對之檢測呼氣中酒精濃度達每公升一點八四毫克，亦有酒
      精濃度檢驗測試值在卷足參。參以其因酒後駕車復肇事，其駕駛判斷能力顯然
      欠佳之客觀事實，足徵其已不能安全駕駛動力交通工具甚明。
    (五)按汽車駕駛人駕駛汽車肇事致人受傷或死亡，應即採取救護或其他必要措施，
      並向警察機關報告，不得駛離或逃逸，道路交通管理處罰條例第六十二條定有
      明文。本件被告領有汽車駕駛執照，對前開規定當知之甚稔，其駕駛車輛撞擊
      告訴人乙○○，且對告訴人當場受有傷害已有認識，其竟未採取救護或其他必
      要措施，並向警察機關報告，即逕行駕車離去嗣經警循線查獲，其肇事逃逸已
      甚灼然。是被告肇事逃逸之犯行，堪以認定。
    (六)綜上所述，被告之自白，核與事實相符，應堪採信。本件事證明確，被告犯行
      ，被告犯行洵堪認定，應依法論科。
三、論罪科刑的理由：
    (一)核被告所為，其酒醉駕車部分，係犯刑法第一百八十五條之三服用酒類致不能
      安全駕駛動力交通工具而駕駛罪；其駕駛上開動力交通工具肇事，致被害人受
      傷而逃逸部分，係犯同法第一百八十五條之四肇事逃逸罪。
    (二)被告所犯上開二罪，犯意各別，行為互異，犯罪構成要件亦不同，自應分論併
      罰。
    (三)審酌被告：
      (1)爰審酌被告酒醉後酒精濃度高達每公升一點八四毫克，顯已不能安全駕駛，
        仍不顧公眾之安危，貿然駕車，造成他人受傷，應予非難；其肇事後，復置
        被害人於不顧，逕自駛離現場，本應嚴罰重懲，惟念及被告犯後於本院審理
        時坦承犯行，態度良好，且與告訴人乙○○達成民事和解，併參酌其智識程
        度、動機、方法、手段，及公訴檢察官向本院具體求處應執行有期徒刑十月
        ，緩刑四年等一切情狀，爰分別量處如主文所示之刑，並定應執行之刑，以
        資儆懲。
      (2)又被告甲○○前於八十二年間因妨害自由案件，經臺灣新竹地方法院於八十
        二年五月五日，判處有期徒刑二月，緩刑二年，並於八十二年六月十一日確
        定，嗣緩刑期滿，而緩刑之宣告未經撤銷，前開刑之宣告失其效力，視同未
        曾受有期徒刑以上刑之宣告乙節，有前開前科紀錄表在卷可按，其於本案乃
        因一時失慮，致觸刑章，犯罪後已直承犯行，有所悔悟，本院認被告經此科
        刑教訓，當知戒慎，應無再犯之虞，應予以相當之機會，俾利其改過自新，
        及公訴檢察官亦向本院求處併諭知緩刑四年，本院綜核各情，認對其所宣告
        之刑以暫不執行為適當，併諭知緩刑三年（因本院認應併付保護管束，故檢
        察官求處緩刑四年，稍有過長），以啟自新。惟為確實督促其於緩刑期間能
        知所悔悟，並協助其有正確法律觀念，爰依刑法第九十三條第一項之規定併
        予宣告於緩刑期內付保護管束，俾由地方法院檢察署之觀護人提供各種有效
        且必要之協助，以真正避免再犯，並發揮附條件緩刑刑事政策立法意旨，以
        觀後效。
貳、公訴不受理部分：
一、公訴意旨另以：甲○○明知飲用酒類後不能駕駛動力交通工具，仍於九十二年五
    月二十五日上午，在其苗栗縣三義鄉○○村○○路三○七巷七十九號之住處飲用
    藥酒等酒類後，已達不能安全駕駛動力交通工具之程度，竟仍於同日下午三時三
    十分許，執意駕駛車號為六Ｈ─三八七二號自用小客車前往苗栗縣銅鑼鄉中平村
    十三鄰一六九之三號之「二五八餐廳」，嗣於同日下午三時四十分許，途經苗栗
    縣銅鑼鄉○○路與平陽路口時，本應注意車前狀況，且依當時情形並無不能注意
    之情事，竟因不勝酒力及疏未注意車前狀況，致撞擊前方由乙○○所駕駛之六Ｎ
    ─七一六八號自用小客車之正後方，造成乙○○駕車輛失控衝向前方，而在中正
    路與一二八縣道之交岔路口，與吳聲偉所駕駛之Ｑ九─二二七三號自用小客車發
    生車禍，二次碰撞造成乙○○受有上背及下背肌腱炎拉傷之傷害。案經被害人乙
    ○○提起告訴，因認被告甲○○涉有刑法第二百八十四條第一項之過失傷害罪嫌
    。
二、按告訴乃論之罪，告訴人於第一審辯論終結前得撤回其告訴，又告訴經撤回者，
    應諭知不受理之判決，刑事訴訟法第二百三十八條第一項、第三百零三條第三款
    ，分別定有明文。
三、本件被告甲○○經檢察官依刑法第二百八十四條第一項前段之過失傷害罪提起公
    訴，依刑法第二百八十七條前段之規定，須告訴乃論。茲據告訴人乙○○於九十
    三年四月十四日本院行準備程序時當庭撤回告訴，有準備程序筆錄附卷可稽，揆
    諸首開說明，爰諭知不受理之判決。
參、適用法律依據：
    (一)刑事訴訟法第二百七十三條之一第一項，第二百九十九條第一項前段、第三百
      零三條第三款。
    (二)刑法第一百八十五條之三、第一百八十五條之四。
    (三)刑法第五十一條第五款、第七十四條第一款、第九十三條第一項。
本案經檢察官劉正穆到庭執行職務。
中　　　華　　　民　　　國　　九十三　　年　　　四　　　月　　二十九　　日
                                    臺灣苗栗地方法院交通法庭
                                          法  官  顧 正 德
右正本證明與原本無異。
如不服本判決，應於判決送達後十日內向本院提出上訴狀（應抄附繕本）。
                                          書記官  黃 正 中
中　　　華　　　民　　　國　　九十三　　年　　　五　　　月　　　四　　　日
附錄本判決論罪科刑法條全文：
中華民國刑法第一百八十五條之三
服用毒品、麻醉藥品、酒類或其他相類之物，不能安全駕駛動力交通工具而駕駛者，
處一年以下有期徒刑、拘役或三萬元以下罰金。
中華民國刑法第一百八十五條之四
駕駛動力交通工具肇事，致人死傷而逃逸者，處六月以上五年以下有期徒刑。
